【裁判字號】    99,訴,906
【裁判日期】    990730
【裁判案由】    毒品危害防制條例
【裁判全文】
臺灣高雄地方法院刑事判決               99年度訴字第906號
公  訴  人  臺灣高雄地方法院檢察署檢察官
被      告  甲○○
上列被告因毒品危害防制條例案件，經檢察官提起公訴（99年度
毒偵字第2455號），因被告就被訴事實為有罪之陳述，經告以簡
式審判之意旨，並聽取當事人之意見後，本院裁定進行簡式審判
程序審理，判決如下：
    主  文
甲○○施用第一級毒品，共貳罪，均累犯，各處有期徒刑壹年。
又施用第二級毒品，累犯，處有期徒刑參月。應執行有期徒刑貳
年。
    事  實
一、甲○○曾於民國87年間，因施用第二級毒品違反麻醉藥品管
    理條例案件，經臺灣高雄地方法院檢察署檢察官向本院提起
    公訴，經本院依職權裁定送觀察勒戒後，認有繼續施用傾向
    ，復由本院裁定令入戒治處所施以強制戒治，於89年2月23
    日強制戒治期滿，經本院於89年8月2日以87年度易字第2848
    號判決免刑確定在案。又於前開強制戒治執行完畢釋放後5
    年內，即於93、94年間，再犯施用毒品罪，經本院分別判處
    有期徒刑10月、1 年確定，經接續執行，於95年11月5 日執
    行完畢。再於97年間因毒品危害防制條例案件，經本院以97
    年度審訴字第1636號判決有期徒刑8 月確定，並於98年4 月
    21日縮刑期滿執行完畢。詎仍不知悔改，(一)復基於施用第一
    級毒品海洛因及第二級毒品甲基安非他命之犯意，於99年2
    月22日中午某時許，在高雄市○○區○○街51號2 樓住處，
    以將海洛因摻水倒入針筒注射手臂之方式施用海洛因1 次，
    另於99年2 月23日上午7 、8 時許，在不詳地點，施用甲基
    安非他命1 次；(二)再基於施用第一級毒品海洛因之犯意，於
    99年3 月3 日18、19時許，在友人位於高雄市鹽埕區某不詳
    住處，以前開相同方式，施用海洛因1 次。嗣先後於99年2
    月23日16時40分許、同年3 月4 日15時10分許，在高雄市○
    ○區○○路與博愛三路口、高雄市鹽埕區○○○路275 號前
    ，因行跡可疑，為警盤查，經徵得其同意採尿送驗後，結果
    呈可待因、嗎啡及甲基安非他命陽性反應，始悉上情。
二、案經高雄市政府警察局左營分局暨三民第一分局報請臺灣高
    雄地方法院檢察署檢察官偵查起訴。
    理  由
一、本件被告所犯非死刑、無期徒刑、最輕本刑為3 年以上有期
    徒刑之罪，或高等法院管轄第一審之案件，其於本院準備程
    序中，就被訴事實為有罪之陳述，經告以簡式審判程序之旨
    ，並聽取公訴人及被告之意見後，裁定進行簡式審判程序，
    是本件之證據調查，依刑事訴訟法第273 條之2 規定，不受
    同法第159 條第1 項、第161 條之2 、第161 條之3 、第
    163 條之1 及第164 條至第170 條規定之限制，合先敘明。
二、上揭犯罪事實，業據被告於本院審理時坦承不諱，且經警方
    先後於99年2 月23日16時40分許、同年3 月4 日15時10分許
    採集其尿液送高雄市立凱旋醫院以酵素免疫分析法初步篩檢
    及氣相層析質譜法確認檢驗，結果分別呈甲基安非他命、嗎
    啡陽性反應；可待因、嗎啡陽性反應，有該醫院99年3 月23
    日A00000000 號及同年月29日A00000000 號之濫用藥物尿液
    檢驗報告、毒品案件嫌疑人尿液採證代碼對照表各1 紙在卷
    可稽（見左營分局警卷第5 至6 頁、三民第一分局警卷第8
    至9 頁）。故被告於上揭時、地，施用第一級毒品海洛因及
    第二級毒品甲基安非他命之事實，洵堪認定。
三、按毒品危害防制條例於92年7 月9 日修正公布，自93年1 月
    9 日施行，其中第20條、第23條將施用毒品之刑事處遇程序
    ，區分為「初犯」及「5 年內再犯」、「5 年後再犯」。依
    其立法理由之說明：「初犯」，經觀察、勒戒或強制戒治後
    ，應為不起訴處分或不付審理之裁定；經觀察、勒戒或強制
    戒治執行完畢釋放後，「5 年內再犯」者，因其再犯率甚高
    ，原實施之觀察、勒戒及強制戒治既已無法收其實效，爰依
    法追訴或裁定交付審理。至於經觀察、勒戒或強制戒治執行
    完畢釋放後，「5 年後再犯」者，前所實施之觀察、勒戒或
    強制戒治已足以遮斷其施用毒品之毒癮，為期自新及協助其
    斷除毒癮，仍適用「初犯」規定，先經觀察、勒戒或強制戒
    治之程序。從而依修正後之規定，僅限於「初犯」及「5 年
    後再犯」2 種情形，始應先經觀察、勒戒或強制戒治程序。
    倘被告於5 年內已再犯，經依法追訴處罰，縱其第3 次（或
    第3 次以上）再度施用毒品之時間，在初犯經觀察、勒戒或
    強制戒治執行完畢釋放5 年以後，惟其已不合於「5 年後再
    犯」之規定，且因其已於「5 年內再犯」，顯見其再犯率甚
    高，原實施觀察、勒戒或強制戒治，已無法收其實效，即應
    依該條例第10條處罰（最高法院95年度台非字第65號、96年
    度台非字第119 號刑事判決及同院95年第7 次刑事庭會議決
    議可參）。查本件被告於87年間，因施用第二級毒品違反麻
    醉藥品管理條例案件，經臺灣高雄地方法院檢察署檢察官向
    本院提起公訴，經本院依職權裁定送觀察勒戒後，認有繼續
    施用傾向，復由本院裁定令入戒治處所施以強制戒治，於89
    年2 月23日強制戒治期滿，經本院於89年8 月2 日以87年度
    易字第2848號判決免刑確定在案。又於前開強制戒治執行完
    畢釋放後5 年內，即於93、94年間，再犯施用毒品罪，經本
    院分別判處有期徒刑10月、1 年確定等情，有臺灣高雄地方
    法院檢察署刑案資料查註紀錄表及臺灣高等法院被告前案紀
    錄表各1 份附卷可參，是被告於初犯經強制戒治執行完畢後
    ，5 年內已再犯施用毒品罪。雖本件再度施用毒品之時間，
    在其初犯經強制戒治執行完畢5 年之後，惟依前開說明，仍
    應依毒品危害防制條例第10條之規定處罰之。
四、按海洛因、甲基安非他命，分別為毒品危害防制條例第2條
    第2 項第1 款、第2 款規定之第一級、第二級毒品，除法律
    另有規定者外，不得持有、施用，是核被告甲○○事實欄一
    (一)所為，分別係犯毒品危害防制條例第10條第1 項之施用第
    一級毒品罪及同條例第10條第2 項之施用第二級毒品罪；事
    實欄一(二)所為，係犯同條例第10條第1 項之施用第一級毒品
    罪。其為施用而持有第一級、第二級毒品之低度行為，應為
    其施用之高度行為所吸收，不另論罪。被告所犯上開3 罪，
    犯意各別，行為互殊，應分論併罰。被告有上開事實欄所載
    之前科及執行紀錄，有臺灣高等法院被告前案紀錄表附卷可
    稽，其受有期徒刑之執行完畢後，5 年以內故意再犯本件有
    期徒刑以上之上開三罪，均為累犯，應依刑法第47條第1 項
    規定，各加重其刑。爰審酌被告屢因施用毒品入監服刑，卻
    猶未徹底戒絕毒品，再犯本件犯行，顯無戒毒悔改之意，惟
    念其犯後坦承犯行，態度尚可，且施用毒品行為，乃屬對自
    身健康之戕害行為，並未危及他人，並斟酌其教育程度為國
    中畢業、家庭經濟狀況貧寒（見警詢筆錄受詢問人欄），暨
    其素行、犯罪目的、手段等一切情狀，爰分別量處如主文所
    示之刑，並定其應執行刑。
據上論斷，應依刑事訴訟法第273 條之1 第1 項、第299 條第1
項前段，毒品危害防制條例第10條第1 項、第2 項，刑法第11
條前段、第47條第1項、第51條第5 款，判決如主文。
本案經檢察官鄧籐墩到庭執行職務。
中    華    民    國    99    年    7     月    30    日
                  刑事第七庭  法  官  洪培睿
以上正本證明與原本無異。
如不服本判決應於收受送達後10日內向本院提出上訴書狀，並應
敘述具體理由；如未敘述上訴理由者，應於上訴期間屆滿後20日
內向本院補提理由書（均須按他造當事人之人數附繕本）「切勿
逕送上級法院」。
中    華    民    國    99    年    8     月    2     日
                              書記官  秦富潔
附錄本案論罪科刑法條：
毒品危害防制條例第10條
施用第一級毒品者，處 6 月以上 5 年以下有期徒刑。
施用第二級毒品者，處 3 年以下有期徒刑。

司法院資訊處製作；財團法人民間司法改革基金會備份。
